【裁判字號】    95,上訴,812
【裁判日期】    950927
【裁判案由】    違反毒品危害防制條例
【裁判全文】
臺灣高等法院臺南分院刑事判決         95年度上訴字第812號
上  訴  人
即  被  告  甲○○
                      樓
                    現另案於臺灣臺南監獄臺南分監執行中
上列上訴人因違反毒品危害防制條例案件，不服臺灣臺南地方法
院95年度訴字第718號中華民國95年6月21日第一審判決（起訴案
號：臺灣臺南地方法院檢察署95年度毒偵字第855號），提起上
訴，本院判決如下：
    主  文
原判決撤銷。
甲○○連續施用第一級毒品，累犯，處有期徒刑拾壹月；又連續
施用第二級毒品，累犯，處有期徒刑柒月，應執行有期徒刑壹年
肆月。
    事  實
一、甲○○前因九十年間違反毒品危害防制條例案件，經原審分
    別以九十年度南簡字第七三號及九十年度易字第二三二五號
    判決各判處有期徒刑六月確定，嗣經定應執行有徒刑十月；
    又再因九十二年間違反毒品危害防制條例案件，經原審以九
    十二年度訴字第五五四號判決判處有期徒刑一年，復經本院
    駁回上訴確定；上開罪刑經入獄服刑後，於九十三年十一月
    十一日縮短刑期假釋出獄，並於九十四年二月六日假釋期滿
    未經撤銷假釋，視為執行完畢。甲○○又另因施用毒品案件
    ，經原審以九十二年度毒聲字第八三三號裁定送勒戒處所施
    以強制戒治，經送執行強制戒治後，於九十三年一月九日釋
    放出勒戒處所轉入監獄繼續執行上開罪刑，並於九十三年十
    一月十六日強制戒治期滿。詎其仍未戒除毒癮，於前開強制
    戒治執行完畢釋放後五年內，復基於施用第一毒品海洛因之
    概括犯意，自九十五年一月間某日起至同年三月二十七日止
    ，連續在臺南縣市之汽車旅館內，以將海洛因摻入香煙內點
    燃吸食之方式，施用第一級毒品海洛因多次；甲○○另基於
    施用第二級毒品安非他命之概括犯意，自九十五年一月間某
    日起至同年三月二十七日止，連續在臺南縣市之汽車旅館內
    ，以將第二級毒品安非他命以鋁箔紙燒烤後吸取煙霧，施用
    第二級毒品安非他命多次。嗣於九十五年三月二十八日下午
    三時五十分許，為警在臺南市○○○街二二四巷一五號「皇
    家汽車旅館」二一三室內查獲，並經得甲○○同意後採尿送
    驗結果呈嗎啡、安非他命及甲基安非他命陽性反應，而查悉
    上情。
二、案經臺南市警察局第一分局報請臺灣臺南地方法院檢察署檢
    察官偵查起訴。
    理  由
一、訊據被告甲○○對於上揭連續施用第一級、第二級毒品海洛
    因及安非他命等事實均坦承不諱；且被告經警於九十五年三
    月二十八日下午五時許，採集尿液（尿液檢體編號為Ａ一─
    ○四六號）送長榮大學毒物研究中心以酵素免疫分析法ＥＩ
    Ａ篩檢及氣相層析質譜儀ＧＣ／ＭＳ檢驗結果，確均呈嗎啡
    、安非他命及甲基安非他命等陽性反應，有長榮大學毒物研
    究中心確認報告一紙附卷（見臺灣臺南地方法院檢察署九十
    五年度毒偵字第八五五號偵查卷宗第十五頁）可稽。按海洛
    因係由嗎啡經化學合成而製得，經施用進入人體後，因代謝
    而分解又生成嗎啡，因此施用海洛因後，由尿液檢驗結果仍
    為嗎啡反應。是以，被告自白施用海洛因，而採尿化驗之結
    果呈現嗎啡陽性反應，核屬科學上合理之現象。從而被告之
    自白核與事實相符，而可信採。再被告前因施用毒品案件，
    經原審以九十二年毒聲字第八三三號裁定送勒戒處所施以強
    制戒治，送執行強制戒治後，於九十三年一月九日釋放出勒
    戒處所轉入監獄繼續執行上開罪刑，並於九十三年十一月十
    六日強制戒治期滿等情，有臺灣高等法院被告前案紀錄表、
    臺灣臺南地方法院檢察署刑案資料查註紀錄表及全國施用毒
    品案件紀錄表各一份附卷可按，則被告於強制戒治執行完畢
    釋放後五年內再犯本件施用毒品犯行，可堪認定。
二、至於被告雖辯稱「其因毒品案件經判處有期徒刑一年五月確
    定，經送執行時，其有打電話給文化派出所警員王俊雄，表
    示要安排私事，並主動報繳槍枝，且有跟該位警員自首」云
    云。惟查，証人即文化派出所警員王俊雄於本院審理時，則
    証述「當時是有在皇家汽車旅館二一三室內查獲被告，而當
    時搜索目的是毒品和槍枝案件，被告本身是毒品被通緝，被
    告雖有打電話給伊，但是說【要先處理私事，毒癮戒完後，
    再找伊報到】，被告在電話中並無主動提到本件施用第一級
    、第二級毒品之事，且在搜索之前，伊已經知道被告有吸毒
    品的情形」等語（見本院卷第五十一頁起至第五十三頁）；
    再稽之被告之前科紀錄，其於九十四年間確有因毒品危害防
    制條例案件，經法院分別判處有期徒刑一年、六月，定應執
    行有期徒刑一年五月之情；而被告亦不否認與証人王俊雄電
    話聯絡時，有提及【待私人情事妥善安頓，會主動攜槍枝自
    首，俾便執行事宜】等情（見本院卷第三十一頁），足認証
    人王俊雄上開証詞非虛，被告應係因前案經定應執行有期徒
    刑一年五月確定，而執行該徒刑在即，始與証人王俊雄聯繫
    ，並非主動自首本件施用毒品之事，亦可認定，被告所辯，
    並無可採。本件事証明確，被告犯行，堪以認定。
三、查刑法第四十七條、第五十一條、第五十六條等條文已分別
    於九十四年二月二日修正，其中：(一)第四十七條由原先之「
    受有期徒刑之執行完畢，或受無期徒刑或有期徒刑一部之執
    行而赦免後，五年以內再犯有期徒刑以上之罪者，為累犯，
    加重本刑至二分之一」，修正為「受徒刑之執行完畢，或一
    部之執行而赦免後，五年以內故意再犯有期徒刑以上之罪者
    ，為累犯，加重本刑至二分之一。」、「第九十八條第二項
    關於因強制工作而免其刑之執行者，於受強制工作處分之執
    行完畢或一部之執行而免除後，五年以內故意再犯有期徒刑
    以上之罪者，以累犯論」；(二)第五十一條其中第五款已由原
    先之「宣告多數有期徒刑者，於各刑中之最長期以上，各刑
    合併之刑期以下，定其刑期。但不得逾二十年」，修正為「
    宣告多數有期徒刑者，於各刑中之最長期以上，各刑合併之
    刑期以下，定其刑期。但不得逾三十年」。(三)第五十六條連
    續犯之規定，於修正後即已刪除；並均自被告行為後之九十
    五年七月一日起施行。依上開條文，關於累犯之規定，依該
    條修正後之規定，係將再犯之罪限於「故意犯」時，始認成
    立累犯，而依該條規定加重其刑。而被告再犯之本罪係屬故
    意犯，修正後刑法第四十七條之規定並非有利於被告；另關
    於連續犯部分，若被告所犯之數罪有連續犯關係，依九十五
    年七月一日新法施行前之刑法第五十六條之規定，僅論以一
    罪即可，如依九十五年七月一日新法施行後刑法之規定，則
    因連續犯之規定業已刪除，其所犯各罪，均應分論併罰；另
    併合處罰部分，有關於所處之有期徒刑，依修正前、後刑法
    第五十一條第五款部分，已將所定之執行刑不得逾二十年部
    分予以提高為「三十年」；則綜合上情比較新舊法，自以修
    正前刑法第四十七條、第五十一條第五款及第五十六條之規
    定有利於被告，依九十五年七月一日新施行之刑法第二條第
    一項前段之規定，自應適用行為時法即九十五年七月一日施
    行前之刑法第四十七條、第五十一條第五款、第五十六條之
    規定。
四、查海洛因及安非他命分別為第一級、第二級毒品，毒品危害
    防制條例第二條第二項第一、二款定有明文。核被告所為，
    係犯毒品危害防制條例第十條第一項之施用第一級毒品罪及
    同條例第十條第二項之施用第二級毒品罪。其施用前分別持
    有第一級及第二級毒品之低度行為，分別為施用第一級及第
    二級毒品之高度行為所吸收，不另論罪。被告前開先後多次
    施用第一級毒品及第二級毒品之行為，時間緊接，分別觸犯
    構成要件相同之罪名，顯均係基於概括之犯意反覆為之，均
    為連續犯，各依修正前刑法第五十六條之規定以一罪論，並
    均應依法分別加重其刑。又被告前因九十年間違反毒品危害
    防制條例案件，經原審分別以九十年度南簡字第七三號及九
    十年度易字第二三二五號判決各判處有期徒刑六月確定，嗣
    經定應執行有徒刑十月；又再因九十二年間違反毒品危害防
    制條例案件，經原審以九十二年度訴字第五五四號判決判處
    有期徒刑一年，復經本院駁回上訴確定；上開罪刑經入獄服
    刑後，於九十三年十一月十一日縮短刑期假釋出獄，並於九
    十四年二月六日假釋期滿未經撤銷假釋，視為執行完畢等情
    ，有前開臺灣臺南地方法院檢察署刑案資料查註紀錄表、臺
    灣高等法院被告前案紀錄表在卷可按，被告於有期徒刑執行
    完畢五年以內再犯本件有期徒刑以上之罪，為累犯，均應依
    修正前刑法第四十七條之規定，分別加重其刑，並依法分別
    遞加重其刑。又被告所犯上開二罪，犯意各別，犯罪構成要
    件不同，應分論併罰。
五、原審以被告罪証明確，因予論罪科刑，固非無見。惟查，刑
    法第四十七條、第五十一條、第五十六條等條文業經修正施
    行，原審未及比較新舊法，顯有未當。被告上訴以其係自首
    等情而指摘原判決不當，固無理由，但原判決既有上開可議
    之處，即屬無可維持，應由本院予以撤銷改判。爰審酌被告
    有如事實欄所載之施用毒品前科，猶不知悔改，再犯本件施
    用第一級毒品海洛因及第二級毒品安非他命之罪，顯見其毒
    癮甚深，然施用毒品犯行本質仍屬自戕身心之行為，尚未生
    巨大危害於整體社會，及其犯罪後坦承犯行，態度良好等一
    切情狀，分別量處如主文第二項所示之刑，並定其應執行之
    刑，以資懲戒。
六、至於本件雖經警扣得改造手槍一支、子彈七顆、海洛因殘渣
    袋三包、注射針筒一支、分裝匙一支及安非他命吸食器一組
    等物，然其中改造手槍一支及子彈七顆與本案無關；另扣案
    之海洛因殘渣袋三包、注射針筒一支、分裝匙一支及安非他
    命吸食器一組，被告雖於警詢時供稱為其所有，然於原審及
    本院審理時則均否認該扣押物為其所有，本院審酌被告既已
    坦承施用毒品犯行，且上開海洛因殘渣袋三包、注射針筒一
    支、分裝匙一支及安非他命吸食器一組等物價值非高，是被
    告自無否認上開之物非其所有而使之免遭本院沒收之動機，
    因之被告否認上開扣押物為其所有，應屬可信，從而扣案之
    改造手槍一支、子彈七顆、海洛因殘渣袋三包、注射針筒一
    支、分裝匙一支及安非他命吸食器一組等物，既均與被告所
    犯本案無涉，爰不另為沒收之諭知。
據上論結，應依刑事訴訟法第369條第1項前段、第364條、第299
條第1項前段、毒品危害防制條例第10條第1項、第2項，95年7月
1日施行之刑法第2條第1項前段、95年7月1日施行前刑法第11條
前段、第56條、第47條、第51條第5款，判決如主文。
本案經檢察官張太龍到庭執行職務。
中    華    民    國    95    年    9     月    27    日
                  刑事第四庭    審判長法  官  吳志誠
                                      法  官  蔡美美
                                      法  官  陳珍如
以上正本證明與原本無異。
施用第二級毒品部分不得上訴。
施用第一級毒品部分如不服本判決，應於收受本判決後十日內向
本院提出上訴書狀。其未敘述上訴理由者並得於提起上訴後十日
內向本院補提理由書狀（均須按他造當事人之人數附繕本）「切
勿逕送上級法院」。
                                      書記官  岑  玢
中    華    民    國    95    年    9     月    27    日
附錄：本判決論罪科刑條文：
毒品危害防制條例第十條：
施用第一級毒品者，處六月以上五年以下有期徒刑。
施用第二級毒品者，處三年以下有期徒刑。


司法院資訊處製作；財團法人民間司法改革基金會備份。
